臺灣臺中地方法院民事判決
 111年度中簡字第2280號
原      告  楊萬益  
被      告  呂錫卿  
訴訟代理人  戚家鈞  
上列當事人間請求損害賠償事件，本院於中華民國111 年9 月12
日言詞辯論終結，判決如下：
    主      文
被告應給付原告新臺幣78,400 元。
原告其餘之訴駁回。
訴訟費用由被告負擔百分之51，餘由原告負擔。
本判決原告勝訴部分得假執行。但被告以新臺幣78,400元為原告
預供擔保，得免為假執行。
　　事實及理由
壹、程序事項
　　按不變更訴訟標的，而補充或更正事實上或法律上之陳述者
    ，非為訴之變更或追加，民事訴訟法第256 條定有明文。本
    件原告起訴時聲明原請求被告給付新臺幣（下同）156,000 
    元，嗣於民國111 年9 月12日言詞辯論期日當庭以言詞更正
    請求金額為154,000元，業經記明筆錄在卷(本院卷第85頁）
    。本院審酌原告上開請求，則屬更正事實上陳述，非訴之變
    更或追加，依首揭法條規定，即無不合，應准許之。
貳、實體事項
一、原告主張：被告於111 年1 月30日上午5 時55分許，駕駛車
    牌號碼000-0000號自用小客車，沿臺中市東區復興東路往泉
    源街方向行駛，因精神不濟且疏未注意車前狀態，而撞及原
    告所有、停放於復興東路與進德路口處之停車格內，車牌號
    碼為000-0000號自用小客車（下稱系爭車輛），致系爭車輛
    受損，原告因此支出拖車費用3,000 元、估價費用5,000元
    、修復費用146,000元（含工資62,000元、零件84,000 元）
    ，共計154,000元。為此，爰依侵權行為之法律關係，請求
    被告賠償前開損害。並聲明：被告應給付原告154,000 元。
二、被告則以：系爭車輛於事故時業已出廠逾21年，殘值應不超
    過3 萬元，且原告所提估價單應分列系爭車輛維修項目為何
    及應扣除折舊，故原告請求之維修價格實屬過高等語，並聲
    明：⒈原告之訴駁回。⒉願供擔保請准宣告免予假執行。
三、得心證之理由
　㈠原告主張系爭車輛與被告車輛於前開時地發生事故，業據原
    告提出道路交通事故當事人登記聯單、拖車費暨估價費結帳
    單、估價單、系爭車輛行照等件為證（本院卷第23至27頁、
    第75頁），並經本院調閱臺中市政府警察局道路交通事故調
    查卷宗核閱無訛，兩造於上開時地發生本件事故之事實，復
    為被告所不爭執，是此部分事實應堪以認定，本院自得採為
    判決之基準。
　㈡按汽車、機車或其他非依軌道行駛之動力車輛，在使用中加
    損害於他人者，駕駛人應賠償因此所生之損害，民法第191 
     條之2 前段定有明文。此係專為非依軌道行駛之動力車輛
    在使用中駕駛人之責任而為舉證責任倒置之規定，故凡動力
    車輛在使用中加損害於他人者，即應負賠償責任，由法律推
    定駕駛人侵害他人之行為係出於過失。查系爭事故係因被告
    於上揭時、地駕駛車輛行經肇事地點時，因精神不繼且未注
    意車前狀態，而碰撞系爭車輛，致系爭車輛受損之事實，如
    何已盡相當之注意義務乙節，未能舉證以實其說，依上開說
    明，本即應推定被告之駕駛行為係有過失，而應負賠償之責
    。
　㈢次按因故意或過失，不法侵害他人之權利者，負損害賠償責
    任，民法第184 條第1 項前段定有明文；另按汽車行駛時，
    駕駛人應注意車前狀況及兩車並行之間隔，並隨時採取必要
    之安全措施，道路交通安全規則第94條第3 項亦有明文。查
    本件事故時被告於警詢時供稱：我沿復興東路往泉源街方向
    行駛外側車道直行，我打瞌睡、睡著，我車右前車頭碰撞路
    邊停車共四台等語(本院卷第35頁)。而依當時情形被告又無
    不能注意情事，卻疏未注意自身精神狀況不濟仍駕駛車輛行
    駛，而與系爭車輛發生碰撞，致系爭車輛受損，顯見其確有
    未遵守上開規定之過失甚明，且其過失與系爭車輛所受損害
    間，存有相當因果關係，堪以認定，依此，原告依據上開規
    定請求被告負侵權行為損害賠償之責，即屬有據。
　㈣本件被告既過失不法侵害原告所有之系爭車輛，則原告依上
    開規定請求被告負侵權行為損害賠償之責，洵屬有據。茲就
    原告各項請求說明如下：
　⒈拖車費用、估價費用
　　原告主張其於事故發生後支出拖車費用3,000元及估價費用5
    ,000元等情，業據其提出結帳單為證(本院卷第25頁)，被告
    就此部分亦未爭執，則原告此部分請求即屬有據，應屬可取
    。
　⒉系爭車輛修復費用
　⑴按損害賠償，除法律另有規定或契約另有訂定外，應以填補
    債權人所受損害及所失利益為限；負損害賠償責任者，除法
    律另有規定或契約另有訂定外，應回復他方損害發生前之原
    狀。第1 項情形，債權人得請求支付回復原狀所必要之費用
    ，以代回復原狀；不能回復原狀或回復顯有重大困難者，應
    以金錢賠償其損害。民法第216 條、第213 條及第215 條分
    別定有明文。是損害賠償本應以回復他方即權利受損者於權
    利受有損害前之原狀為原則，而於不能回復原狀或回復顯有
    重大困難之例外情況，方得以金錢賠償其損害作為替代賠償
    。據此，上開損害賠償之原則即回復原狀，而例外以金錢代
    替賠償之方法，應係屬權利受損者之選擇權，而非用以限制
    權利受損者得請求賠償之範圍或方式。準此，原告主張因被
    告駕車之過失行為致系爭車輛受損，以維修費用作為減少價
    額之依據，請求被告賠償其受有之損害，自為法所許。
　⑵此外，回復原狀費用既以必要者為限，則修理材料以新品換
    舊品者，即應計算折舊。系爭車輛經送廠修復，共計支出維
    修費用146,000 元（含工資62,000元、零件84,000元），已
    據原告提出估價單為據（本院卷第27頁），即屬可取。又依
    行車執照之記載，系爭車輛係於89年6 月出廠，至本件事故
    發生之111 年1 月30日間已使用逾5 年，依行政院發布之「
    固定資產耐用年數表」及「固定資產折舊率表」，原告更換
    零件費用扣除折舊後，僅餘殘值即零件價額之10分之1 ，故
    原告就更換零件費用所得請求被告賠償之範圍應以8,400元
    （計算式：84000 ×0.1＝8400）為限，再加計無須計算折舊
    之工資後，本件修復之必要費用即應為70,400元(計算式：8
    400＋62000＝70400)。被告雖提出同型號、年份車輛之車訊市
    價資料為佐(本院卷第87頁)，抗辯系爭車輛之殘值0 元，以
    高於殘值之價格維修並非合理等語，然惟縱屬同年份、同款
    式之車輛，被告所提各該中古車輛估價時之車況與系爭車輛
    之車況是否相符，亦乏相關資料佐証，可否作為系爭車輛之
    市場價值判斷，不無疑問，再參以依上開規定，原告本有權
    請求回復原狀之必要費用，其請求金額於法律上並非當然須
    受物之市場交易價格之限制，故被告此節所辯，尚並非可採
    。
　⒊綜上，原告因系爭事故所受損害為78,400元(計算式：3000＋5
    000＋70400＝78400)。
四、綜上所述，原告依侵權行為之法律關係，請求被告給付78,4
    00元，為有理由，應予准許。逾此部分之請求，為無理由，
    應予駁回。
五、本件原告勝訴部分係適用簡易訴訟程序所為被告敗訴之判決
    ，應依職權宣告假執行。被告陳明願供擔保請准宣告免為假
    執行（本院卷第頁），核無不合，爰酌定擔保金額如上。　
六、訴訟費用負擔之依據：民事訴訟法第79條。　
中　　華　　民　　國　　111 　年　　9 　　月　　28　　日
                  臺灣臺中地方法院臺中簡易庭
                              法  官  陳航代
以上正本係照原本作成。
如不服本判決，應於送達後20日內，向本院提出上訴狀並表明上
訴理由，如於本判決宣示後送達前提起上訴者，應於判決送達後
20日內補提上訴理由書（須附繕本）。如委任律師提起上訴者，
應一併繳納上訴審裁判費。 
中　　華　　民　　國　 111　　年　　9 　　月　　30　　日
                             書記官  王梓芸